臺灣臺中地方法院刑事判決　　　　　　 100年度易緝字第57號
公　訴　人　臺灣臺中地方法院檢察署檢察官
被　　　告　黃晉晏
上列被告因傷害等案件，經檢察官提起公訴（九十八年度偵字第
一四七七六號），本院判決如下：
    主    文
黃晉晏以加害生命、身體之事，恐嚇他人致生危害於安全，累犯
，處有期徒刑月，如易科罰金，以新臺幣壹仟元折算壹日。又
以強暴妨害人行使權利，累犯，處有期徒刑月，如易科罰金，
以新臺幣壹仟元折算壹日。又以脅迫使人行無義務之事，累犯，
處有期徒刑月，如易科罰金，以新臺幣壹仟元折算壹日；扣案
之電擊棒壹支、水果刀壹支，均沒收。主刑部分，應執行有期徒
刑陸月，如易科罰金，以新臺幣壹仟元折算壹日。
其餘被訴傷害部分，均公訴不受理。
    犯罪事實
一、黃晉晏前於民國八十六年間因違反槍砲彈藥刀械管制條例、
    電信法、麻醉藥品管理條例等案件，經本院及臺灣高等法院
    臺中分院分別以八十六年度訴字第一五八０號及八十七年度
    上訴字第二八九六號各判處有期徒刑六月、四月、三月及二
    年六月確定，後經聲請減刑並合併定應執行刑為有期徒刑二
    年十一月確定；又因違反槍砲彈藥刀械管制條例案件，經臺
    灣高等法院臺中分院以八十九年度上訴字第四八二號判決維
    持本院八十八年度訴字第一六五二號判處有期徒刑六年確定
    ，復與上開案件接續執行後，於九十五年一月二十七日縮短
    刑期假釋出監並付保護管束，嗣於九十七年二月二十九日保
    護管束期滿未經撤銷視為執行完畢。詎其猶不知悔改，於九
    十八年六月十三日晚上八時許，黃晉晏酒後持水果刀及電擊
    棒各一支，前往臺中縣太平市（現改制為臺中市太平區○○
    ○路一一五巷六號「現代羅馬」社區之管理室前，欲覓尋該
    社區對面「靜母宮」前曾與其發生口角之廟方人員尋仇，見
    平日居住於該廟而任職上開社區管理員之張文旭後即出口詢
    問，張文旭見其已酒醉而以「不知道」回應，黃晉晏即以水
    果刀架在張文旭之脖子位置，並以刀刃抵壓之，刀刃割破張
    文旭之皮膚，而使之受有左後頸長四公分、深約０‧五公分
    之撕裂傷（此所涉傷害部分，業據張文旭於本院準備程序中
    撤回告訴），並以「要給你死」、「今天要殺人，只要一刀
    從頸部刺下去就致你於死地」等加害生命、身體之言語，恐
    嚇張文旭，致張文旭心生畏怖，而生危害於安全。斯時有余
    敬偉駕駛車牌號碼七Ｄ－０三０七號自用小客車，右前座附
    載施達遠、後座附載蔡泓叡，遭黃晉晏任意停放之車牌號碼
    ＺＴＤ－四二八號輕型機車（車主為黃渝熏）擋住去路，而
    停靠於前開管理室前，欲在該處等待友人，並大聲詢問何人
    車輛擋住往來交通等語，詎黃晉晏聽聞後，旋停止恐嚇及以
    水果刀架住張文旭，而持前開二兇器邁出管理室，並步行抵
    前開自用小客車之右側前車門處，對乘客施達遠問稱：「你
    是廟的人嗎？」、「為何一直講電話？」，隨之以電擊棒觸
    擊施達遠之頸部，使施達遠受有前頸部擦傷之傷害（此所涉
    傷害部分，業據施達遠於偵查中撤回告訴）。黃晉晏復誤認
    余敬偉係仇家人馬，並斷定同車之施達遠使用行動電話之目
    的係為央叫同夥，遂施強制力奪下施達遠所使用之手機一支
    以阻止之，妨害施達遠行使利用行動電話通訊系統通話之權
    利，並持前開電擊棒在施達遠面前比劃，以倒數讀秒「3-2-
    1」之方式，脅迫余敬偉等立即離去，余敬偉等人因害怕黃
    晉晏手持水果刀及電擊棒將再度對自用小客車上之人不利，
    遂遵其指示行無義務之事而駕車駛離。嗣因警方據報到場，
    黃晉晏始將行動電話手機一支（已發還施達遠）、電擊棒及
    水果刀各一支等物棄置於地上，並騎乘上開機車逃離現場。
二、案經張文旭、施達遠、余敬偉等訴由臺中縣警察局（現改制
    為臺中市政府警察局）太平分局報告臺灣臺中地方法院檢察
    署檢察官偵查起訴。
    理    由
甲、有罪部分：
壹、證據能力部分：按被告以外之人（包括證人、鑑定人、告訴
    人、被害人及共同被告等）於審判外之陳述雖不符刑事訴訟
    法第一百五十九條之一至之四等四條之規定，而經當事人於
    審判程序同意作為證據，法院審酌該言詞陳述或書面陳述作
    成時之情況，認為適當者，亦得為證據；當事人、代理人或
    辯護人於法院調查證據時，知有刑事訴訟法第一百五十九條
    第一項不得為證據之情形，而未於言詞辯論終結前聲明異議
    者，視為有前項之同意，同法第一百五十九條之五定有明文
    。立法意旨在於傳聞證據未經當事人之反對詰問予以核實，
    原則上先予排除。惟若當事人已放棄反對詰問權，於審判程
    序中表明同意該等傳聞證據可作為證據；或於言詞辯論終結
    前未聲明異議，基於尊重當事人對傳聞證據之處分權，及證
    據資料愈豐富，愈有助於真實發見之理念，且強化言詞辯論
    主義，使訴訟程序得以順暢進行，上開傳聞證據亦均具有證
    據能力。查檢察官及被告黃晉晏對於本案卷內相關證人之證
    述、文書卷證資料，於本院一百年三月十日、同年四月七日
    行準備程序中、本院一百年四月二十一日審理中並未就有何
    於刑事訴訟法第一百五十九條第一項不得為證據之情形於本
    院言詞辯論終結前聲明異議，且有關本案諸證人之證述、文
    書卷證資料亦經本院於審理期日逐一提示、朗讀，並告以要
    旨，本院復審酌相關證人證述筆錄製成、文書卷證資料取得
    ，並無證據顯示有何違背程序規定情事，依據上述之說明，
    均應具有證據能力。
貳、得心證之理由：
一、上揭犯罪事實，業據被告黃晉晏於警詢、偵查、本院審理中
    均坦承不諱，核與告訴人施達遠及證人余敬偉、蔡泓叡於警
    詢及偵查時、告訴人張文旭於警詢、偵查、本院準備程序時
    指、證訴之情節相符，並有臺中縣警察局（現改制為臺中市
    政府警察局）太平分局新平派出所員警職務報告、扣押筆錄
    、扣押物品目錄表、贓物認領保管單、刑案現場測繪圖、車
    牌號碼ＺＴＤ－四二八號車籍查詢－基本資料詳細畫面、車
    號查詢輕型機車車籍、國軍臺中總醫院九十八年九月二十五
    日醫中企管字第0980004451號函暨檢附張文旭就醫資料、扣
    押物品清單各一份、國軍臺中總醫院急診室臨時診斷證明單
    二紙、告訴人張文旭、施達遠受傷及案發現場照片共十張在
    卷可稽，復有電擊棒、水果刀各一支扣案可資佐證，足認被
    告上開自白與事實相符，其上揭犯行，堪為認定，均應依法
    論科。
二、核被告黃晉晏所為（不含後述經本院同時判以公訴不受理之
    二件傷害犯行），係犯刑法第三百零五條之恐嚇危害安全罪
    及同法第三百零四條第一項之以強暴妨害人行使權利及以脅
    迫使人行無義務之事等罪。被告所犯上開三罪，犯意各別，
    行為互殊，應予分論併罰。又被告前於八十六年間因違反槍
    砲彈藥刀械管制條例、電信法、麻醉藥品管理條例等案件，
    經本院及臺灣高等法院臺中分院分別以八十六年度訴字第一
    五八０號及八十七年度上訴字第二八九六號各判處有期徒刑
    六月、四月、三月及二年六月確定，後經聲請減刑並合併定
    應執行刑為有期徒刑二年十一月確定；又因違反槍砲彈藥刀
    械管制條例案件，經臺灣高等法院臺中分院以八十九年度上
    訴字第四八二號判決維持本院八十八年度訴字第一六五二號
    判處有期徒刑六年確定，復與上開案件接續執行後，於九十
    五年一月二十七日縮短刑期假釋出監並付保護管束，嗣於九
    十七年二月二十九日保護管束期滿未經撤銷視為執行完畢等
    情，有臺灣高等法院被告前案紀錄表及臺灣臺中地方法院檢
    察署刑案資料查註紀錄表各一份在卷可參，其於受徒刑執行
    完畢後五年以內，故意再犯本件有期徒刑以上之上開三罪，
    均為累犯，應各依刑法第四十七條第一項之規定加重其刑。
    爰審酌被告素行不良，因與他人前有口角嫌隙，不思以和平
    理性之方式解決，竟於一時酒醉失控後，分別以上開方式恐
    嚇被害人，侵害被害人免於恐懼之自由，復以上揭手段強制
    被害人，妨害人行使權利及使人行無義務之事，手上復持有
    足以造成被害人心理上恐懼之電擊棒、水果刀等物，所生危
    害非輕，惟念及其犯後能坦承犯行，態度尚稱良好，暨其犯
    罪之動機、目的、手段，以及告訴人張文旭於本院準備程序
    中已表明願意給被告自新之機會等一切情狀，分別量處如主
    文所示之刑，並定其應執行之刑及依法諭知易科罰金之折算
    標準，以示懲儆。另扣案之電擊棒、水果刀各一支，為被告
    所有供本件以脅迫使人行無義務之事時（以倒數讀秒之方式
    要求被害人余敬偉等人離去）所用之物，業據被告供承在卷
    ，爰依刑法第三十八條第一項第二款之規定均宣告沒收。
乙、公訴不受理部分：
一、公訴意旨略以：黃晉晏於上揭時、地，另基於傷害張文旭之
    犯意，以水果刀架在張文旭之脖子位置，並以刀刃抵壓之，
    刀刃割破張文旭之皮膚，而使之受有左後頸長四公分、深約
    ０‧五公分之撕裂傷。斯時有余敬偉駕駛車牌號碼七Ｄ－０
    三０七號自用小客車，右前座附載施達遠、後座附載蔡泓叡
    ，遭黃晉晏任意停放之車牌號碼ＺＴＤ－四二八號輕型機車
    （車主為黃渝熏）擋住去路，而停靠於前開管理室前，欲在
    該處等待友人，並大聲詢問何人車輛擋住往來交通等語，詎
    黃晉晏聽聞後，旋持前開二兇器邁出管理室，並步行抵前開
    自用小客車之右側前車門處，對施達遠問稱：「你是廟的人
    嗎？」、「為何一直講電話？」，隨之另以傷害之犯意，以
    電擊棒觸擊施達遠之頸部，使施達遠受有前頸部擦傷之傷害
    。因認被告黃晉晏亦涉有刑法第二百七十七條第一項之傷害
    罪嫌等語。
二、按告訴乃論之罪，告訴人於第一審辯論終結前得撤回其告訴
    ，又告訴經撤回者，應諭知不受理之判決，刑事訴訟法第二
    百三十八條第一項、第三百零三條第三款，分別定有明文。
    復按告訴乃論之罪，其告訴已經撤回者，應為不起訴之處分
    ；又案件起訴之程式違背規定者，應諭知不受理之判決，並
    得不經言詞辯論為之，刑事訴訟法第二百五十二條第五款、
    第三百零三條第一款、第三百零七條分別定有明文。又同法
    第三百零三條第三款規定：「告訴或請求乃論之罪，未經告
    訴、請求或其告訴、請求『經撤回』或已逾告訴期間者」，
    其中所謂「告訴經撤回」者，係指檢察官根據合法之告訴而
    起訴，於訴訟繫屬後，法院審理中撤回告訴者而言，並不包
    括檢察官提出起訴書於法院前業已撤回告訴之情形在內，此
    觀同法第三百零三條第三款之用語與同法第二百五十二條第
    五款之規定：「告訴或請求乃論之罪，其告訴或請求『已經
    撤回』或已逾告訴期間者」，採用「已經撤回告訴」之用語
    有所不同自明。是以告訴乃論之罪於偵查中已經告訴人撤回
    其告訴者，檢察官本即依法應為不起訴處分，檢察官疏未注
    意而仍起訴（或聲請簡易判決處刑）者，即屬同法第三百零
    三條第一款「起訴之程式違背規定」之情形（最高法院八十
    二年度臺非字第三八０號判決意旨、臺灣高等法院八十九年
    庭長法律問題研討會結論參照）。再按所謂「起訴」者，係
    指案件繫屬於法院之日而言（最高法院八十一年度臺上字第
    八七六號、九十年度臺非字第三六八號判決意旨參照）。
三、查本件告訴人張文旭、施達遠分別告訴被告黃晉晏犯刑法第
    二百七十七條第一項之傷害罪案件，依同法第二百八十七條
    ，須告訴乃論。茲據告訴人張文旭於第一審辯論終結前，於
    本院一百年三月十日準備程序中當庭撤回告訴，有本院上開
    準備程序筆錄及撤回告訴聲請狀各一份在卷可佐，揆諸上揭
    說明，本院就此傷害罪部分，自應予諭知不受理判決；另告
    訴人施達遠前於九十八年六月二十四日偵查中亦已當庭向臺
    灣臺中地方法院檢察署撤回本件傷害告訴乙情，雖告訴人施
    達遠經本院多次傳訊均未到庭，惟經本院當庭勘驗上開偵訊
    光碟內容，確認告訴人施達遠於偵訊中與檢察官間之對話內
    容為：「1.當日上午10：34證人施達遠具結作證。2.10：37
    ：35左右檢察官問證人施達遠：當時（承續先前詢問有關遭
    被告以電擊棒電擊脖子之事）有無受傷？證人答稱：我是沒
    有什麼傷，當時有去驗傷。檢察官問：當時有傷痕嗎？證人
    答稱：那時有傷痕。接下來檢察官問證人施達遠：這部分要
    提告嗎？並告知證人說這個部分（指傷害）是告訴乃論之罪
    。證人施達遠答稱：應該是沒有啦！檢察官重複『沒有啦喔
    ？』證人施達遠沒有再答腔，不過有點點頭。」，堪認告訴
    人施達遠於偵查中具有對被告撤回告訴之真意（參閱本院卷
    宗第七十頁）在卷，而本件起訴書係於九十九年五月七日繫
    屬於本院之事實，有臺灣臺中地方法院檢察署九十九年五月
    七日中檢輝麗九八偵一四七七六字第056215號函上所蓋本院
    收狀日期戳印在卷可參，是本件於九十九年五月七日繫屬本
    院前，即已欠缺告訴之訴追條件。揆諸前揭說明，被告就此
    所涉傷害罪部分，檢察官本應依法為不起訴處分，惟仍向本
    院提起公訴，其起訴之程序自屬違背規定，爰依刑事訴訟法
    第三百零三條第一款之規定，諭知不受理之判決，以資適法
    。
據上論斷，應依刑事訴訟法第二百九十九條第一項前段、第三百
零三條第一款、第三款，刑法第三百零五條、第三百零四條第一
項、第五十一條第五款、第四十七條第一項、第四十一條第一項
前段、第三十八條第一項第二款、第三項，判決如主文。
本案經檢察官陳雅瑩到庭執行職務。
中    華    民    國    100    年    5     月    5    日
                  刑事第十一庭    法  官  林學晴
上正本證明與原本無異。
如不服本判決應於收受送達後10日內向本院提出上訴書狀，並應
敘述具體理由；其未敘述上訴理由者，應於上訴期間屆滿後20日
內向本院補提理由書（均須按他造當事人之人數附繕本）「切勿
逕送上級法院」。
                                  書記官  簡雅文
中    華    民    國    100    年     5    月    5    日
【附錄論罪科刑法條】
中華民國刑法第三百零五條
（恐嚇危害安全罪）
以加害生命、身體、自由、名譽、財產之事，恐嚇他人致生危害
於安全者，處二年以下有期徒刑、拘役或三百元以下罰金。
中華民國刑法第三百零四條
（強制罪）
以強暴、脅迫使人行無義務之事或妨害人行使權利者，處三年以
下有期徒刑、拘役或三百元以下罰金。
前項之未遂犯罰之。